【裁判字號】    91,易,455
【裁判日期】    920630
【裁判案由】    竊盜
【裁判全文】
臺灣高雄地方法院刑事判決                          九十一年度易字第四五五號
    公  訴  人  臺灣高雄地方法院檢察署檢察官
    被      告  乙○○
    被      告  壬○○
右列被告因竊盜案件，經檢察官提起公訴（九十年度偵字第一七三九四號）及移請併
案審理（九十一年度偵字第九三四０號、第一六七四八號、第一四三八七號），本院
判決如左：
    主  文
壬○○連續攜帶兇器竊盜，處有期徒刑壹年。
乙○○無罪。
    事  實
一、壬○○前有侵占、麻藥、煙毒、贓物、竊盜等犯罪紀錄，於民國八十一年、八十
    二年間先後兩次因違反麻醉藥品管理條例案，分別經法院判處有期徒刑五年二月
    及四月確定，甫於八十四年六月二十九日假釋出獄，又於保護管束期間（上開二
    案合併執行，應於八十七年十一月二十五日期滿）因違反麻醉藥品管理條例及竊
    盜案件，經臺灣高等法院高雄分院以八十五年度上易字第二二九六號判決處有期
    徒刑十月及四年，定應執行之刑為四年六月，經台灣台南地方法院以八十五年度
    易字第四二七九號判決，處有期徒刑七月確定。於八十五年十二月二十四日入監
    接續執行前開各刑，並經撤銷假釋，執行殘刑三年五月，於九十年一月十七日縮
    短刑期假釋出獄，縮刑期滿日為九十三年十一月二十四日。詎仍不知悔改，意圖
    為自己不法之所有，基於竊盜之概括犯意，於九十年八月十五日上午六時許，在
    高雄縣旗山鎮○○路一五四號前，竊取丁○○○所有車牌號碼ＶＷ─３６１８號
    小客車一部，得手後將之高雄縣杉林鄉○○路二三三號乙○○住處內，嗣於九十
    年八月十六日下午一時三十分許，在前址為警查獲。壬○○因毒品案件遭通緝中
    ，為避免警方查緝，遂承前開竊盜之犯意，並另基於偽造車牌之概括犯意，先於
    附表編號三所示之時、地，以扳手竊得Ｎ８－８８７６號自用小客車後，又於附
    表編號二所示之時、地，以扳手竊取他人車牌並加以分割組合後偽造車牌，並將
    所偽造之車牌懸掛在其自有之Ｅ３－５５７３號自用小客車上，陸續於附表編號
    二、三所示之時、地為警查獲。
二、案經高雄縣警察局旗山分局報告台灣高雄地方法院檢察署檢察官偵查起訴及移請
    併案審理。
    理  由
壹、壬○○部分：
一、訊據被告壬○○對於附表編號二、三所示之偽造車牌及以扳手竊取車牌、自用小
    客車之犯行坦承不諱，核與被害人辛○○及丙○○於警訊所言；證人即查獲附表
    編號二犯行之員警朱馬丁證述之情結相符，並有附表編號二所示真、偽ＶＷ－７
    ７１６號車牌之相片四張，及被告壬○○所有Ｅ３－５５７３號車牌懸掛於辛○○之Ｎ８－８８７６號自用小客車（引擎號碼ＩＣ３ＥＳ４７ＣＸＴＤ６２００
    ４１號）之相片四張及贓證物領據一紙可資為證，扣案ＶＷ－７７１６號車牌送
    請運圓工業有限公司鑑定，證實確為裁剪自不同號牌並自行塗裝而成之事實，有
    該公司九十二年二月二十六日鑑定報告可資為證。被告壬○○雖否認有附表編號
    一所示之犯行，然該ＶＷ─３６１８號自用小客車，確係被害人丁○○○之子郭
    賢林於附表編號一所示之時、地所失竊等情，業經郭賢林於本院審理時證述屬實
    ，並有車輛失竊查詢表及贓物領據各一份附卷可按，該車於遭竊後，次日即為警
    於乙○○住處查獲且當時被告壬○○等均在場，且壬○○擁有與遭竊贓車同型車
    輛，為警查獲之前正在拆解該車零件，而遭竊之車為警查獲之時未懸掛車牌，且
    電瓶是用電線接上等情，業據證人即查獲本案之員警己○○、戊○○於本院審理
    時證述屬實（見本院九十一年三月十九日、八月二十日筆錄），被告乙○○於本
    院審理時亦表示，在伊家中為警查獲之附表編號一所示贓車，係被告壬○○與其
    友人於為警查獲當天凌晨被告壬○○與其友人開至伊家中的（見本院九十一年八
    月二十日、九月三日筆錄），並表示為警查獲之前，該二人正在拆解引擎附近之
    零件等語。是以被告壬○○取得贓車之時間距離被害人遭竊之後變為被告壬○○
    持有，又無法提供取得該車之相關事證供本院調查以合理說明車輛之來源，且以
    自接電線之方式啟動車輛，又拆車車輛之零件供己車使用，顯非常人合法取得車
    輛之使用方式，從而，被告壬○○所辯應不足採，其確有該項竊盜犯行無訛，本
    件事證明確，被告攜帶兇器竊盜及行使偽造車牌之犯行均堪認定。
二、核被告所為，係犯刑法第三百二十條第一項之竊盜罪、第三百二十一條第一項第
    三款之攜帶兇器竊盜罪及刑法第二百十六條、第二百十二條之行使偽造特許證罪
    。其偽造車牌之後持以行使，其偽造車牌之行為為行使偽造車牌之行為所吸收，
    不另論罪，又其竊取他人車牌之目的在用以偽造新號碼之車牌供作逃避追緝之用
    ，是其所為攜帶兇器竊盜犯行與行使偽造車牌犯行間，具有方法、目的、結果之
    牽連，應從一重之攜帶兇器竊盜罪論處。再其先後所為竊盜及加重竊盜犯行均時
    間緊接，犯罪基本構成要件相同，顯係基於概括犯意而為之，為連續犯，爰依刑
    法第五十六條之規定，論以一攜帶兇器竊盜罪，並加重其刑。爰審酌被告壬○○
    為規避查緝竊取他人車牌或車輛並偽造車牌之犯罪動機及目的均有不是，又其前
    有如事實欄所示之犯罪紀錄，素行欠佳，及其犯後坦承部分犯行態度尚可，且所
    偽造之車牌及竊得知車輛並未用以為他項犯罪之用等一切情狀，量處如主文所示
    之刑，以示警懲。至被告為附表二、三竊盜犯行所用之扳手，並未扣案且目前下
    落不明，業經被告壬○○於本院審理時供陳甚詳，因不能證明仍然存在，故不宣
    告沒收。至被害人郭賢林陳稱領回附表一所示車輛之時，該車內查獲用以啟動車
    輛所使用之一字起子等物，因不能證明係被告壬○○所有供其為竊盜犯行所用之
    物，故亦不為沒收之宣告，均附此敘明。
三、公訴人雖就附表編號四所示員警於九十一年六月四日下午四時許，在高雄縣旗山
    鎮○○街旁，查獲楊福興所駕駛壬○○出售之原車牌號碼應係Ｅ３－５５７３之
    自小客車竟懸掛偽造之ＹＨ－１５３６號車牌之台灣高雄地方法院檢察署九十一
    年度偵字第一六七四八號案件移請併案審理，認被告涉嫌偽造車牌，然查，該車
    是庚○○出借與楊福興使用，而證人庚○○於本院審理時自承該車所懸掛之ＹＨ
    －１５３６號車牌係伊偽造，並表示在警訊時，因為不想擔負刑事責任，所以才
    稱該車牌是被告所交付（見本院九十二年二月二十日筆錄），從而，該併案部分
    被告之犯罪嫌疑不足，難謂與本件業經起訴或併案有罪部分具有裁判上一罪之關
    係，本院無從併予審究，應退由檢察官另為適法之處理，應予敘明。
貳、乙○○部分：
一、公訴意旨雖以被告乙○○與被告壬○○共同意圖為自己不法之所有，於九十年八
    月十五日上午六時許，在高雄縣旗山鎮○○路一五四號前，竊取丁○○○所有車
    牌號碼ＶＷ─３６１８號小客車一部，得手後，停放高雄縣杉林鄉○○路二三三
號乙○○住處內，嗣於九十年八月十六日下午一十三十分許，在高雄縣杉林鄉○○路二三三號，為警查獲，因認被告乙○○涉犯刑法第三百二十條第一項之竊盜
    罪。
二、按犯罪事實應依證據認定之，無證據不得推定其犯罪事實；又不能證明被告犯罪
    者，應諭知無罪之判決，刑事訴訟法第一百五十四條、第三百零一條第一項分別
    定有明文。又事實之認定，應憑證據，如未能發現相當證據，或證據不足以證明
    ，自不能以推測或擬制之方法，為裁判基礎；且認定不利於被告之事實須依積極
    證據，苟積極證據不足為不利於被告事實之認定時，即應為有利於被告之認定，
    不必有何有利之證據；另認定犯罪事實所憑之證據，雖不以直接證據為限，間接
    證據亦包括在內，然而無論直接證據或間接證據，其為訴訟上之證明，須於通常
    一般之人均不致有所懷疑，而得確信其為真實之程度者，始得據為有罪之認定，
    倘其證明尚未達到此一程度，而有合理之懷疑存在而無從使事實審法院得有罪之
    確信時，即應由法院為諭知被告無罪之判決（最高法院四十年台上字第八六號、
    三十年台上字第八一六號、七十六年台上字第四九八六號分別著有判例可資參照
    ）。又以情況證據（即間接證據）斷罪時，尤須基於該證據在直接關係上所可證
    明之他項情況事實，本乎推理作用足以確證被告有罪，方為合法，不得徒憑主觀
    上之推想，將一般經驗上有利被告之其他合理情況逕予排除（最高法院三十二年
    上字第六十七號判例參照）。
三、本件公訴人認被告乙○○涉有竊盜之嫌，無非係以附表編號一之案件為警查獲之
    時，被告乙○○在場，且起出贓車之地點為乙○○之住處為其論斷之依據，訊據
    被告乙○○堅決否認有與壬○○共同為附表編號一所示之竊盜犯行，辯稱：該車
    是被告壬○○駛回，自己並不知道該車何來，並沒有行竊等語。經查：證人己○○答於本院審理時證稱：「有通報該處有通緝犯，前往現場，發現被告鄭某與甲○○，當時他們向我們表示在修車，但是我看到他打開引擎蓋在拆解零件，被告
    林看到我們就把房子的鐵門拉下，我們看見裡面有一部車，發現是贓車。」之語
    （見本院九十一年八月二十日筆錄），而證人即警員戊○○於本院審理時亦表示
    ：當天我們外勤，看見被告家門前有含被告二人在內的三人在修壬○○的車，鄭
    某的車與本案贓車是同一款但不是同一車，其中有一人遭通緝，我們就請人支援
    ，我們要進去時，被告就將鐵門拉下」等語（見本院九十一年三月十九日筆錄）
    ，足見案發之時現場拆解贓車零件之目的在供作被告壬○○之同型車輛使用，反
    之，當日並未查獲被告乙○○有何取用贓車零件之狀況，是被告乙○○關於該贓
    物之取得有否為參與實非無疑。再者，現場為乙○○之住家，被告壬○○會於清
    晨至他人家中修理車輛已有異於常情，其既供稱不知附表編號一之贓車何來，卻
    又拆解該車零件取用與己車，豈不自相矛盾？從而，該車應係被告壬○○取得，
    而被告乙○○供稱為警查獲之車輛係被告壬○○於當日凌晨開至伊家中之情應堪
    採信。此外，警方查獲該贓車之地點為被告乙○○之住處固無疑問，然以被告乙○○與被告壬○○為舊識之關係而言，被告乙○○允許被告壬○○至自己住處修
    理車輛並無違於常情，又其即便被告乙○○嗣後對於被告壬○○所拆解之車輛為
    贓物一事之情，亦不得以之推論被告乙○○有與被告壬○○共同為先前之竊盜犯
    行，同理，亦不得單以被告乙○○見警盤查之時將鐵門拉下一句，逕認其有竊盜
    之犯行，本件既無積極證據證明被告乙○○對於被告壬○○所為附表編號一所示
    之竊盜犯行具有犯意聯絡及行為分擔，尚難以竊盜之罪相繩於被告乙○○，揆諸
    首揭說明，自應為被告乙○○無罪之諭知。
據上論斷，應依刑事訴訟法第二百九十九條第一項前段、第三百零一條第一項，刑法
第五十六條、第二百十六條、第二百十二條、第三百二十一條第一項第三款、第五十
五條，罰金罰鍰提高標準條例第二條，判決如主文。
中      華      民      國    九十二    年      六      月     三十     日
                                  臺灣高雄地方法院刑事第四庭
                                      法  官    卓立婷
右正本證明與原本無異。
如不服本判決，應於判決送達後十日內，向本院提出上訴狀。
                                      書記官    李春慧
中      華      民      國    九十二    年      七      月      四      日
 附表：
┌──┬────────────┬───────────┬───────┐
│編號│犯罪時、地及行為        │  查  獲  經  過      │ 所犯罪名     │
│    │                        │                      │（刑法）      │
├──┼────────────┼───────────┼───────┤
│一  │九十年八月十五日凌晨六時│九十年八月十六日下午一│第三百二十條第│
│（九│許，在高雄縣旗山鎮○○路│時三十分許，在高雄縣杉│一項竊盜罪    │
│十年│一五四號前，竊取ＶＷ－３│林鄉○○路二三三號林清│              │
│度偵│６１８號自用小客車（車主│水住處為警查獲（未懸掛│              │
│字第│丁○○○）              │車牌）                │              │
│一七│                        │                      │              │
│三九│                        │                      │              │
│四號│                        │                      │              │
│）  │                        │                      │              │
├──┼────────────┼───────────┼───────┤
│二  │九十一年四月初，在高雄市│九十一年五月二日凌晨二│第三百二十一條│
│（九│旗楠路旁，以扳手竊取不詳│十許，在高雄市楠梓區旗│第一項第三款攜│
│十一│車號之車牌二面，在高雄縣│楠路五二四巷內為警查獲│帶兇器竊盜罪；│
│年段│杉林鄉將所竊得之車牌切割│                      │第二百十六條、│
│偵字│後，以黏土拼製成二面ＶＷ│                      │第二百十二條行│
│第九│－７７１６號車牌，並將之│                      │使偽造特種文書│
│三四│懸掛在自有之自用小客車上│                      │罪            │
│０）│，以逃避警方查緝        │                      │              │
│    │                        │                      │              │
├──┼────────────┼───────────┼───────┤
│三  │九十年十二月十六日下午二│九十一年六月四日晚間六│第三百二十一條│
│（九│十許，在高雄縣美濃鎮中興│時三十分許，在高雄縣杉│第一項第三款攜│
│十一│路一段上竹圍橋前，以扳手│林鄉○○路一一四巷口為│帶兇器竊盜    │
│年度│竊取辛○○之Ｎ８－８８７│警查獲                │              │
│偵字│６號自用小客車後，懸掛自│                      │              │
│第一│有自小客車之Ｅ３－５５７│                      │              │
│四三│３號車牌                │                      │              │
│八七│                        │         │              │
│號）│                        │                      │              │
│    │                        │                      │              │
├──┼────────────┼───────────┼───────┤
│四  │                        │九十一年六月四日下午四│＊庚○○坦承該│
│（九│                        │時許，在高雄縣旗山鎮華│車牌係伊偽造，│
│十一│                        │中街旁，查獲楊福興所駕│與壬○○無關  │
│年度│                        │駛，壬○○出售之原車牌│              │
│偵字│                        │號碼應係Ｅ３－５５７３│              │
│第一│                        │之自小客車竟懸掛偽造之│              │
│六七│                        │ＹＨ－１５３６號車牌  │              │
│四八│                        │                      │              │
│號）│                        │                      │              │
│    │                        │                      │              │
└──┴────────────┴───────────┴───────┘
附錄本件論罪法條全文：
中華民國刑法第二百一十六條
 (行使偽造變造或登載不實之文書罪)
行使第二百十條至第二百十五條之文書者，依偽造、變造文書或登載不實
事項或使登載不實事項之規定處斷。
中華民國刑法第二百一十二條
 (偽造變造特種文書罪)
偽造、變造護照、旅券、免許證、特許證及關於品行、能力服務或其他相
類之證書、介紹書，足以生損害於公眾或他人者，處一年以下有期徒刑、
拘役或三百元以下罰金。
中華民國刑法第三百二十一條
犯竊盜罪而有左列情形之一者，處六月以上、五年以下有期徒刑：
一  於夜間侵入住宅或有人居住之建築物、船艦或隱匿其內而犯之者。
二  毀越門扇、牆垣或其他安全設備而犯之者。
三  攜帶兇器而犯之者。
四  結夥三人以上而犯之者。
五  乘火災、水災或其他災害之際而犯之者。
六  在車站或埠頭而犯之者。
前項之未遂犯罰之。


司法院資訊處製作；財團法人民間司法改革基金會備份。
